【裁判字號】    99,易,10
【裁判日期】    990205
【裁判案由】    恐嚇
【裁判全文】
臺灣士林地方法院刑事判決                99年度易字第10號
公  訴  人  臺灣士林地方法院檢察署檢察官
被      告  丙○○
選任辯護人  洪文浚律師
            賴素如律師
上列被告因恐嚇案件，經檢察官提起公訴（98年度偵字第15107
號），本院判決如下：
    主  文
丙○○無罪。
    理  由
一、公訴意旨略以：被告丙○○為臺北市士林區芝山里里長，告
    訴人甲○則為該里里民。甲○於民國98年8 月24日下午2 時
    30分許，前往臺北市士林區○○○路308 號芝山里里辦公室
    ，質問被告為何逾期未拆除違章建築物，雙方一言不和發生
    齟齬，被告竟基於恐嚇犯意，以：「我要叫黑道打你！」等
    語恫嚇告訴人，告訴人再次詢問被告：「你真的要找黑道來
    找我？」，被告接續前揭恐嚇犯意，恐嚇告訴人：「我叫黑
    道打你！我怕你喔！」使告訴人心生畏怖，致生危害於安全
    ，因認被告涉犯刑法第305 條恐嚇危害安全罪嫌。
二、按犯罪事實應依證據認定，無證據不得認定犯罪事實；又不
    能證明被告犯罪者，應諭知無罪之判決，刑事訴訟法第154
    條第2 項、第301 條第1 項分別定有明文。又事實之認定，
    應憑證據，如未能發現相當證據，或證據不足以證明，自不
    能以推測或擬制之方法，為裁判基礎；且認定不利於被告之
    事實須依積極證據，苟積極證據不足為不利於被告事實之認
    定時，即應為有利於被告之認定（最高法院40年臺上字第86
    號、30年上字第816 號判例意旨參照）。而告訴人之告訴，
    係以使被告受刑事訴追為目的，是其陳述是否與事實相符，
    仍應調查其他證據以資審認；即告訴人之指訴係以使被告入
    罪為目的，故多作不利於被告之陳述，自不得以其指訴為被
    告犯罪之唯一證據，仍必須調查其他證據證明告訴人之指訴
    與事實相符，始可採為證據。再被害人之陳述如無瑕疵，且
    就其他方面調查又與事實相符，固足採為科刑之基礎，倘其
    陳述尚有瑕疵，則在未究明前，遽採為論罪科刑之依據，即
    難認適法（最高法院52年臺上字第1300號、61年臺上字第
    3099號判例意旨參照）。
三、公訴意旨認被告涉犯恐嚇危害安全罪，無非係依告訴人之指
    訴為其主要論據。訊據被告雖坦承於上開時間、地點與告訴
    人發生口角爭執，然堅決否認恐嚇告訴人，辯稱當時告訴人
    拍桌並稱「你想打我嗎」，伊回稱自己很想但不行，告訴人
    又稱「你想找黑道打我嗎」，伊順著告訴人而回稱「黑道」
    是告訴人自己所說，絕非如告訴人所稱伊主動表示要找黑道
    打人。經查：
    (一)有關被告在其居住暨辦公之臺北市士林區○○○路308
        號大樓天井施作遮雨棚，因涉及違章建築並影響社區採
        光，致同為社區住戶之告訴人心生不滿，嗣告訴人於上
        開時間前往被告上址辦公處所、因拆除違章建築問題而
        互生口角爭執之事實，業經被告自承在卷，核與證人即
        告訴人此部分之證述情節相符，自堪認定屬實。
    (二)證人即告訴人雖於本院指證被告先出言恐嚇要找黑道打
        人，然被告辯稱係告訴人先質疑被告「你要找黑道打我
        嗎」，才順著告訴人話尾陳稱「我也很想」，核與在場
        證人即芝山里里幹事乙○於本院證稱當時告訴人拍桌很
        大聲，然後聽到告訴人問被告「你想找黑道嗎？」被告
        回答「你先說的喔，我想找黑道打人，這句話，你先說
        的，我沒有這個意思」等語大致相符（99年1 月28日審
        判筆錄參照），足見被告上開辯解非虛。而證人乙○雖
        於偵查中證稱「里長是說『我也很想』、『我也很想找
        黑道』」（偵查卷第41頁參照），然亦證稱「告訴人先
        說要找黑道的，後來里長說他也要找黑道，我叫他們二
        個人各少講一句」（偵查卷第32頁參照），足見被告與
        告訴人爭執過程中確係告訴人先提及「黑道」二字，否
        則被告直接表示要找黑道打人即可，當無回應「我『也
        』很想」之理。且被告係因違章建築拆除問題而與告訴
        人發生口角爭執，因告訴人先出言質疑被告是否想找黑
        道打人，被告一時氣憤才回稱也想找黑道，依其前後語
        句之文意，主觀上應無使告訴人產生畏佈之犯意；另被
        告之母李千金因心臟衰竭而於案發當日即98年8 月24日
        上午6 時15分病逝，有本院卷附死亡證明書可參，則被
        告因驟遭喪母之痛，而於同日下午與告訴人發生口角爭
        執時，因告訴人質疑被告想找黑道打人，被告一時情緒
        失控而回稱「我也很想」、「我也想找黑道」，主觀上
        應無施以恐嚇之不法惡害犯意，故被告辯稱當時順著告
        訴人話尾而回應，並無恐嚇犯意，當可採信。
四、綜上所陳，被告否認犯罪之辯解，應堪採信，而本案除告訴
    人之指訴外，欠缺其他證據足以證明被告犯恐嚇危害安全罪
    ，因本院無從形成被告有罪之確信，自應依法諭知無罪之判
    決。
據上論斷，應依刑事訴訟法第284 條之1 、第301 條第1 項，判
決如主文。
本案經檢察官張紜瑋到庭執行職務。
中    華    民    國    99    年    2     月    5     日
                        刑事第四庭法  官   楊皓清
以上正本證明與原本無異。
如不服本判決應於收受判決後10日內向本院提出上訴書狀，並應
敘述具體理由：其未敘述上訴理由者，應於上訴期間屆滿後20日
向向本院補提理由書（均須按他造當事人之人數附繕本）「切勿
逕送上級法院」。
                                  書記官   朱俶伶
中    華    民    國    99    年    2     月    5     日

司法院資訊處製作；財團法人民間司法改革基金會備份。
